【裁判字號】    92,上訴,1346
【裁判日期】    920617
【裁判案由】    偽造有價證券等
【裁判全文】
臺灣高等法院刑事判決                          九十二年度上訴字第一三四六號
    上  訴  人  臺灣臺北地方法院檢察署檢察官
    被      告  甲○○
    指定辯護人 本院公設辯護人  郭書益
右上訴人因被告偽造有價證券等案件，不服臺灣臺北地方法院九十年度訴緝字第二０
號，中華民國九十二年二月二十一日第一審判決（起訴案號：臺灣臺北地方法院檢察
署七十八年度偵字第一二八二八號），提起上訴，本院判決如左：
      主  文
原判決關於竊盜判決無罪部分撤銷。
甲○○被訴竊盜部分，公訴不受理。
其他上訴駁回。
      理  由
一、公訴意旨略以：甲○○於民國（下同）七十八年三月間，在臺北市○○○路四０
    九號八樓之十奕鑫企業股份有限公司（以下簡稱奕鑫公司）內，竊取其父乙○○
    所有置於該公司辦公桌內之彰化商業銀行中山北路分行０三─二七一四六─五─
    ０帳號，ＭＬ七八二七一─七八三００號空白支票三十張，偽造乙○○英文簽名
    ，簽發其中二十七張，金額新臺幣（下同）從一千七百多元至十餘萬元不等。因
    認甲○○涉犯刑法等第三百二十條第一項及第二百零一條第一項之竊盜及偽造有
    價證券罪嫌云云。
二、按告訴乃論之罪，其告訴經撤回者，應諭知不受理之判決，刑事訴訟法第三百零
    三條第三款定有明文。又於直系血親之間，犯竊盜罪者，須告訴乃論。刑法第三
    百二十四條第二項亦定有明文。查被告甲○○係告訴人乙○○之女，乙○○於本
    件第一審辯論終結前即已具狀撤回告訴（見原審卷第五十五頁，該撤回告訴狀，
    並經我國駐香港之外交單位，中華旅行社簽證屬實），雖檢察官認被告甲○○所
    犯之竊盜罪與偽造有價證券罪有方法結果之牽連關係，但偽造有價證券部分應為
    無罪之諭知（詳如後述），即與竊盜罪部分無何牽連關係之可言，原審未審酌及
    此，對被告被訴竊盜部分為實體判決而為無罪之諭知，容有未洽，檢察官提起上
    訴，雖未指摘及此，惟原判決關於被告被訴竊盜部分既有可議，應由本院將原判
    決關於竊盜判決無罪部分撤銷改判，另諭知被告被訴竊盜部分公訴不受理。
三、復按犯罪事實應依證據認定之，無證據不得推定其犯罪事實；又不能證明被告犯
    罪者，應諭知無罪之判決，刑事訴訟法第一百五十四條、第三百零一條第一項分
    別定有明文。而認定被告有罪之事實，應憑證據，如未能發現相當之證據，或證
    據不足以證明，自不能以推測或擬制之方法，以為裁判之基礎；且認定事實所憑
    之證據，其為訴訟上之證明，須達於通常一般人均不致有懷疑，而得確信其為事
    實之程度者，始得據為有罪之認定，倘其證明尚未達到此一程度，而有合理之懷
    疑存在時，尚難為有罪之認定基礎；苟積極證據不足以為不利於被告事實之認定
    ，即應為有利被告之認定，更不必有何有利之證據（參看最高法院三十年上字第
    八一六號、四十年台上字第八六號、七十六年台上字第四九八六號判例）。
四、公訴人認被告甲○○涉犯偽造有價證券罪嫌，無非係以：告訴人乙○○之指訴，
    並有被告之自白書、被告簽發之上揭支票等影本為其論據。訊據被告固供承有簽
    發上開支票之事實，惟堅詞否認有偽造有價證券犯行，辯稱：伊也是奕鑫公司股
    東，當時公司由伊和父親乙○○負責，但伊父親都在處理香港公司之業務，而臺
    灣公司的業務及簽發支票都由伊負責，伊父親有先簽好幾張支票供伊使用，後來
    不夠使用，伊有打電話跟父親說，經過父親同意才簽發上開支票，後來伊夫李裕
    國與乙○○因金錢借貸鬧得不愉快，乙○○才會提出告訴等語。經查：
  (一)卷附之被告自白書（見偵查卷第五頁至第六頁、第八頁），均係就被告挪用公司
    款項所為之自白（此部分未據起訴），被告並未自白其未經授權偽造告訴人上開
    支票，是該等自白書尚不足證明被告有偽造有價證券之犯行。
  (二)又證人即被告之前配偶李裕國於偵查中及原審訊問時供稱：當時被告係於奕鑫公
    司擔任會計職務，而公司印章、支票都是被告保管，公司開支票付一些費用，也
    由被告開立等語（見偵查卷第十三頁背面，原審訴字卷第十八頁），告訴人乙○
    ○（被告陳明業於九十二年一月份死亡，有死亡通知書影本乙紙可稽〈見原審訴
    緝字卷第九十八頁，本院九十二年五月二十一日訊問筆錄〉）於檢察官訊問時及
    告訴狀中亦陳稱：伊雖係臺灣奕鑫公司董事長，惟因伊皆在香港處理業務，遂將
    臺灣奕鑫公司業務交由奕鑫公司之監察人即被告與奕鑫公司之經理李裕國處理等
    語（見偵查卷第一頁背面、第十三頁），足認臺灣奕鑫公司之業務及簽發支票事
    宜均由被告負責無訛。
五、綜上，被告所辯並無偽造有價證券之情尚屬可信，本件無法僅憑告訴人之指述、
    被告之自白書及支票影本等，即遽認被告甲○○有公訴意旨所指之偽造有價證券
    之犯行。此外，復查無其他積極證據足認被告有偽造有價證券之犯行，此部分自
    屬不能證明被告犯罪，原審因而對被告被訴偽造有價證券部分為無罪之諭知，經
    核並無不合。
六、檢察官上訴意旨略以：被告簽發自己保管之公司支票作為個人花費使用，並竊取
    告訴人之支票，而偽造告訴人之簽名簽發支票，被告顯有逾越授權及無權製作之
    偽造有價證券犯行，指摘原審諭知被告無罪係屬不當云云。惟依告訴人於偵訊時
    所述，伊在香港，在台灣奕鑫公司之業務（包括簽發支票等）均係由被告處理。
    則被告簽發支票應係獲得告訴人之概括授權，被告尚非無權簽發支票之人。且告
    訴人就授權被告簽發支票之部分，既無何條件之限制，則被告自行決定發票之效
    果意思而簽發支票，應無何逾越權限之可言，是檢察官之上訴，為無理由，應予
    駁回。
據上論斷，應依刑事訴訟法第三百六十九條第一項前段、第三百六十四條、第三百零
三條第三款、第三百六十八條判決如主文。
本案經檢察官李進誠到庭執行職務。
中      華      民      國    九十二    年      六      月     十七     日
                            臺灣高等法院刑事第三庭
                                審判長法  官  張  連  財
                                      法  官  黃  金  富
                                      法  官  林  明  俊
右正本證明與原本無異。
偽造有價證券部分如不服本判決應於收受送達後十日內向本院提出上訴書狀，其未敘
述上訴之理由者並得於提起上訴後十日內向本院補提理由書（均須按他造當事人之人
數附繕本）。
竊盜部分不得上訴。
                                      書記官  蕭  進  忠
中      華      民      國    九十二    年      六      月     十七     日


司法院資訊處製作；財團法人民間司法改革基金會備份。
